臺灣高等法院刑事判決　　　　　　　　　　　　　　九十年度上易字第一一六七號
　　上　訴　人　甲○○
　　即　被　告
右上訴人因毀損案件，不服臺灣板橋地方法院八十九年度易字第四六六七號，中華民
國九十年二月二十一日第一審判決（起訴案號：臺灣板橋地方法院檢察署八十九年度
偵字第一八０四五號），提起上訴，本院判決如左：
    主  文
原判決撤銷。
甲○○無罪。
    理  由
一、公訴意旨略以：被告甲○○於民國八十九年五月十七日，因與金立揚精機有限公
    司（下稱金立揚公司）負責人乙○○談判福利及加薪事宜破裂，竟將其持有中之
    金立揚公司，所有模具一個，鋸壞後始於同月十九日交還金立揚公司，足以生損
    害於金立揚公司等情，因認被告甲○○涉有刑法第三百五十四條之罪嫌。
二、按犯罪事實應依證據認定之，無證據不得推定其犯罪事實，刑事訴訟法第一百五
    十四條定有明文；又認定犯罪事實所憑之證據，雖不以直接證據為限，間接證據
    亦包括在內，然而無論直接或間接證據，其為訴訟上之證明，須於通常一般之人
    均不致有所懷疑，而得確信其為真實之程度者，始得據為有罪之認定，倘其證明
    尚未達到此一程度，而有合理之懷疑存在時，事實審法院在心證上無從為有罪之
    確信，自應為無罪之判決（參見最高法院七十六年度台上字第四九八六號判例意
    旨）。又刑法第三百五十四條之毀損罪，以使所毀損之物，失其全部或一部之效
    用為構成要件，若並未達此喪失全部或一部效用之程度，即與毀損之成立要件有
    別（參見最高法院四十七年台非字第三四號判例）。
三、訊據被告甲○○堅決否認有毀損犯行，辯稱其與乙○○有合夥關係，系爭模具由
    被告提供材料設計製造，屬被告所有，因被告將系爭模具設計為四角形，遭告訴
    人代表人乙○○責怪為何不設計為圓形，被告始自晉勤公司取回模具，應乙○○
    之要求鋸去四角修改為圓形，僅需再以車床車為圓形即可翻砂使用，惟因乙○○
    拒絕將被告登記為公司股東，並因股金及薪資結算問題發生爭執，乙○○率先提
    出不實告訴，並無毀損犯行等語。經查：(1)系爭模具係由被告提供材料設計製造
    等情，業據被告迭次供明在卷，而證人即告訴人金立揚公司職員蔡建男於偵查中
    亦證稱系爭模具是被告製作，再拿去晉勤公司翻砂等語（偵查卷第十四頁），另
    證人即晉勤公司負責人魏鄭明於原審中亦證稱平時均係由被告與乙○○一同將模
    具拿到晉勤公司翻砂等語（原審卷第七十四頁），核與被告辯解之情節相符，且
    被告如僅係單純受雇替告訴人製造模具，則製造完成後將模具交與告訴人即可，
    並無由被告與告訴人代表人乙○○偕同交與晉勤公司翻砂之必要，故被告主觀上
    認為該模具為其個人所有乙節，自非全然無據。(2)被告僅係將系爭模具之四角截
    去，使之由四方形趨近於圓形，並未損壞該模具之主要部分，有卷付之照片足憑
    （偵查卷第五頁），另證人即曾在告訴人公司擔任技師之吳明長於原審曾證稱：
    有聽見被告與乙○○吵架，乙○○說被告做得模具有角，但外面的模具都是做成
    圓的等語（原審卷第三十四頁），證人丙○○在原審亦證稱被告取走模具時表示
    要拿回去修改，及該模具車成圓形視用途仍可做翻砂使用等語（原審卷第七十四
    頁、第七十六頁），再參諸坊間之振動盤成品多為圓形產品，有卷附之廣告型錄
    影本多紙可按（原審卷第五十五至六十三頁），亦均與被告辯解之情形相互符合
    ，是被告辯稱其係將系爭模具修改為圓形等情，亦堪予採信。至於證人蔡建男雖
    證稱該模具已無法使用，告訴人公司事後另重新製作方形模具等語，然被告及實
    際從事翻砂工作具備專業知識經驗之晉勤公司負責人丙○○均已陳稱該模具車成
    圓形後仍可翻砂使用，已如前述，而證人蔡建男僅自八十九年四月至同年七月中
    旬期間在告訴人公司擔任學徒，據其自承在卷（原審卷第三十四頁），則蔡建男
    是否具備足以判斷該模具能否修改使用之工作經驗及專業知識，顯值懷疑，其證
    言自不足資為不利於被告之論據。又告訴人事後雖未將系爭模具修改交付晉勤公
    司翻砂使用，然亦不足憑此推斷該模具已達無法修改而喪失效用之程度。(3)其餘
    被告自告訴人處領取薪資（告訴人積欠被告薪資）之收據，以及被告告訴乙○○
    違反公司法及訴請確認與告訴人有股東關係存在等訴訟案件，雖經檢察官對乙○
    ○為不起訴處分、及經原審法院民事庭駁回原告之訴，然亦均與被告有無毀損犯
    行之待證事實無關。(4)綜上所述，本案被告主觀上既認系爭模具為其所有，並本
    於修改為圓形模具之意思而截去四角後交與告訴人以便另以車床修改使用，自難
    認有何毀損之犯罪故意可言，此外復查無其他足以證明被告有毀損犯行之積極證
    據存在，全案仍有合理懷疑，自屬不能證明被告犯罪。
四、原判決未予詳查，遽行論科，自非允洽，被告提起上訴，否認犯罪，為有理由，
    應由本院將原判決撤銷，另為被告無罪之諭知。
據上論斷，應依刑事訴訟法第三百六十九條第一項前段、第三百六十四條、第三百零
一條第一項，判決如主文。
本案經檢察官賴俊雄到庭執行職務。
中      華      民      國    九十一    年      三      月    二十六    日
                              臺灣高等法院刑事第二十三庭
                                  審判長法  官 黃  瑞  華
                                        法  官 雷  雯  華
                                        法  官 宋      祺
右正本證明與原本無異。
不得上訴。
                                        書記官 蔡  慧  娟
中      華      民      國    九十一    年      四      月     十五     日
